【裁判字號】    97,易更,4
【裁判日期】    980430
【裁判案由】    竊佔
【裁判全文】
臺灣新竹地方法院刑事判決               97年度易更字第4號
公  訴  人  臺灣新竹地方法院檢察署檢察官
被      告  丙○○
                    樓
上列被告因竊佔案件，經檢察官聲請簡易判決處刑（96年度偵字
第5566號），經本院新竹簡易庭認本件不得為簡易判決處刑，改
依適用通常訴訟程序審理，於97年6 月12日以97年度易字第383
號裁定公訴駁回後，檢察官提起上訴，經臺灣高等法院於97年7
月25日以97年度抗字第722 號判決，撤銷原裁定發回本院，本院
判決如下：
    主  文
丙○○意圖為自己不法之利益，而竊佔他人之不動產，處有期徒
刑肆月。如易科罰金，以新臺幣壹仟元折算壹日。
    事  實
一、丙○○明知坐落在新竹縣橫山鄉○○村○○段第159 地號之
    土地，為甲○○所有之土地，竟基於意圖為自己不法之利益
    之犯意，於民國96年8 月間，僱請不知情之工人，在上述土
    地範圍內搭建鐵皮屋1 間，用以存放自身財物，而使用如附
    圖所示上揭土地中29平方公尺面積之土地。嗣經鄰人發現，
    通知鄰近同段第160 地號之土地所有人乙○○，經乙○○於
    96年8 月6 日報警處理。嗣經新竹縣竹東地政事務所派員到
    場測量前開結果，因而為警循線查悉上情。
二、案經新竹縣政府警察局橫山分局報請臺灣新竹地方法院檢察
    署檢察官偵查聲請簡易判決處刑。
    理  由
壹、程序方面：
    按被告以外之人於審判外之言詞或書面陳述，除法律另有規
    定者外，不得作為證據，刑事訴訟法第159 條第1 項固有明
    文規定。惟被告以外之人於偵查中向檢察官所為之陳述，除
    顯有不可信之情況者外，得為證據；被告以外之人於審判外
    之陳述，雖不符刑事訴訟法第159 條之1 至之4 之規定，惟
    經當事人於審判程序同意作為證據，法院審酌該言詞陳述或
    書面陳述作成時之情況，認為適當者，亦得為證據，復為同
    法第159 條之1 第2 項、第159 條之5 第1 項所明定。本案
    證人乙○○於偵查中之陳述，並無顯不可信之情況；至於證
    人乙○○於警詢中之陳述，業經被告同意援引作為證據，本
    院審酌後亦認為適當，故上揭證人於審判外之陳述，自得作
    為本案之證據。又按本案認定事實所引用之文書證據，並無
    證據證明係公務員違背法定程式所取得，亦無刑事訴訟法第
    159 條之4 之顯有不可信之情況與不得作為證據之情形，且
    亦經被告同意援引作為證據，自應認均有證據能力，合先敘
    明。
貳、認定犯罪事實所之憑證據及認定理由：
一、訊據被告丙○○固不否認有於上揭時地雇請不知情之工人搭
    建上揭鐵皮屋等情，惟矢口否認有何竊佔犯行，辯稱：92年
    間，我有去龍潭鄉甲○○的老家，是早上去的，我跟他說他
    還有一塊土地，以前是我父親在砍草，現在是我作業，他說
    讓我用沒關係，那時候甲○○的精神狀況很正常云云。
二、經查：
（一）被告於前揭時地雇請不知情工人在上開地號159 號土地搭
      建鐵皮屋，因而使用29平方公尺面積之土地等情，業據證
      人即被害人甲○○於本院審理時指訴綦詳（見本院卷第頁
      ），並為證人劉淵龍於警詢及偵訊時證述被告興建鐵皮屋
      之情形等情明確（見96年度偵字第5566號卷【以下簡稱第
      5566號偵卷】第4 、5 、17、18、46、47頁），且為被告
      所不否認確有於前述時地雇請不知情工人在上開土地上搭
      建鐵皮屋等情，復有照片16幀在卷足稽（見第5566號偵卷
      第11至13、23至27頁），此外，亦為檢察官至現場勘驗鐵
      皮屋搭建情形，並製有勘驗筆錄1 份、照片14幀及現場平
      面圖1 份等附卷足參（見第5566號偵卷第51至67頁），以
      及經本院簡易庭請新竹縣竹東地政事務所派員同往至前述
      新竹縣橫山鄉○○村○○段第159 地號之土地鑑界及測量
      ，結果為被告確實佔用上揭土地29平方公尺面積等情，有
      本院勘驗筆錄1 份、照片8 幀及新竹縣竹東地政事務所土
      地複丈成果圖1 份暨本院公務電話紀錄表1 份等在卷足憑
      。
（二）被告雖以上開情詞置辯，然前揭新竹縣橫山鄉○○村○○
      段第159 地號之土地於93年3 月5 日業經新竹縣橫山鄉公
      所為代理機關，向新竹縣竹東地政事務所申請辦理三七五
      租約塗銷註記，並於同年月11日核定准予登記等情，有新
      竹縣竹東地政事務所於97年10月16日以東地所登浩字第09
      70005615號函送之新竹縣橫山鄉○○村○○段第159 地號
      之土地之人工、電子謄本及異動索引暨歷年登記案影本資
      料在卷足參（見本院卷第18至52頁），顯見被告所辯其對
      上揭土地有以前之租約存在一節，並非真實。又證人甲○○於本院審理時亦證述：我是橫山鄉○○段159 地號土地
      的所有權人，那土地是我祖父留下來的。我不認識被告，
      他也沒有來找過我，今天開庭，我是第一次見到被告，也
      沒有把這塊地租給被告等語明確（見本院卷第113 至116
      頁），足見身為上開土地所有權人之證人甲○○並未將該
      土地出租予被告或同意由被告使用，而被告僅空言供述確
      有獲得證人甲○○之同意云云，然自始至終均無法提供其
      確實獲得證人甲○○同意之任何書面或相關資料供本院調
      查以實其說；況且，證人甲○○與被告素不相識等情，為
      證人甲○○證述綦詳，亦為被告所不否認，則證人甲○○
      又豈有可能在未書立任何書面資料，也不瞭解該土地將被
      作為何用途使用，亦未索取租金或報酬之情況下，即如同
      被告所供述：我就是跟他說他還有一塊土地，以前是我父
      親在砍草，現在是我作業，他就說讓我用沒關係等情般如
      此率爾同意被告無償使用其土地？再者，苟真有此情，又
      為何被告於歷次警詢、偵訊及本院簡易庭調查時均未曾提
      及此部分？是以被告上揭所辯，並無依據，顯不足採信。
（三）綜上，被告在未曾詢問證人甲○○且亦未獲其同意之情況
      下，即於前述時地，雇請不知情工人搭建鐵皮屋1 間，用
      以存放自身財物，而佔用如附圖所示上揭土地中29平方公
      尺面積之土地，迄於97年2 月15日方自行拆除，於歷次警
      詢、偵訊及本院審理時均一再否認有佔用上述土地，益徵
      其確於雇請不知情工人搭建前揭鐵皮屋而佔用土地之初，
      即具有不法所有之意圖，並於前述時間搭建鐵皮屋而竊佔
      上揭面積之土地無疑。本案事證已臻明確，被告竊佔犯行
      洵堪認定，應予依法論科。
參、論罪科刑：
    核被告丙○○所為，係犯刑法第320 條第2 項之竊佔罪。爰
    審酌被告之犯罪動機、目的、手段、竊佔被害人所有土地之
    面積、時間長短，被告雖已於97年2 月15日將上揭佔用被害
    人甲○○所有前述土地之鐵皮屋拆除，然被告於歷次警詢、
    偵訊迄至本院審理時，均一再飾詞否詞犯行，缺乏對他人財
    產權之尊重，犯後態度非佳等一切情狀，量處如主文所示之
    刑，並諭知易科罰金之折算標準，以示懲儆。
據上論斷，應依刑事訴訟法第299 條第1 項前段，刑法第320 條
第2 項、第1 項、第41條第1 項前段，刑法施行法第1 條之1 第
1 項、第2 項前段，判 決如主文。
本案經檢察官陳玉華到庭執行職務。
中    華    民    國    98    年    4     月    30    日
                  刑事第一庭      法  官  楊惠芬
以上正本證明與原本無異。
如不服本判決應於收受本判決後10日內向本院提出上訴書狀，上
訴書狀應敘述具體理由。上訴書狀未敘述上訴理由者，應於上訴
期間屆滿後20日內補提理由書狀於本院 (均須按他造當事人之人
數附繕本 )「切勿逕送上級法院」。
中    華    民    國    98    年    4     月    30    日
                                  書記官  張懿中
附錄本案論罪科刑法條全文：
刑法第320 條：
意圖為自己或第三人不法之所有，而竊取他人之動產者，為竊盜
罪，處五年以下有期徒刑、拘役或五百元以下罰金。
意圖為自己或第三人不法之利益，而竊佔他人之不動產者，依前
項之規定
處斷。
前二項之未遂犯罰之。


司法院資訊處製作；財團法人民間司法改革基金會備份。
